【裁判字號】    90,上訴,2909
【裁判日期】    901106
【裁判案由】    偽造有價證券等
【裁判全文】
臺灣高等法院刑事判決                            九十年度上訴字第二九九號
    上  訴  人  臺灣桃園地方法院檢察署檢察官
    被      告  戊○○
    指定辯護人  本院甲○辯護人
右上訴人因被告偽造有價證券等案件，不服臺灣桃園地方法院八十九年度訴字第一六
七九號，中華民國九十年五月二十四日第一審判決（起訴案號：臺灣桃園地方法院檢
察署八十九年度偵字第九六七三號）提起上訴，本院判決如左：
    主  文
上訴駁回。
    理  由
一、公訴意旨略以：被告戊○○於民國八十六年間，因其夫丙○○（現已離異）欲買
    小貨車，惟因未具有自耕農之身分或曾加入職業公會之會員，故未能以丙○○之
    名義購買，只好借用被告之父謝清秀之名義購車，並同時以謝清秀之名辦理汽車
    貸款新台幣（下同）三十二萬元，及徵得丙○○之姑媽吳陳採珍之同意擔任連帶
    保証人，另外並未徵得乙○○（原名為吳勵平，當時係丙○○所僱用之工人）之
    同意，卻於八十六年八月一日之貸款暨動產抵押契約書上偽造「吳勵平」之署押
    ，由乙○○擔任連帶保証人，並於同年七月三十一日在大安商業銀行（下稱大安
    銀行）所要求之借款憑証本票上，偽造「吳勵平」之署押，以乙○○為共同發票
    人，簽發金額三十二萬元之本票交由大安銀行收執，足生損害於乙○○及大安銀
    行，因認被告涉犯刑法第二百零一條第一項偽造有價証券罪嫌、同法第二百十六
    條、第二百十條之行使偽造私文書罪嫌云云。
二、按犯罪事實應依証據認定之，無証據不得推定其犯罪事實。又不能証明被告犯罪
    者，應諭知無罪之判決，刑事訴訟法第一百五十四條、第三百零一條第一項分別
    定有明文。再按事實之認定，應憑証據，如未能發現相當証據，或証據不足以証
    明，自不能以推測或擬制之方法，為裁判基礎，此有最高法院四十年台上字第八
    六號判例可資參照。復按刑法上所謂偽造有價証券，以無權簽發之人冒用他人名
    義簽發為要件，如行為人基於本人之授權，或其他原因有權簽發者，則與無權之
    偽造行為不同，亦有最高法院五十三年台上第一八一０號判例可參。
三、公訴人認被告犯有前開罪嫌，無非以被告之自白、告訴人乙○○之指訴、証人謝
    清秀之証詞，及卷附之動產抵押契約書、本票、台灣台北地方法院八十八年度北
    簡字第一一六八九號民事宣示判決筆錄、台灣桃園地方法院檢察署八十九年度偵
    字第七八二六號不起訴處分書為其論據。訊據被告吳岱樺堅詞否認有右揭犯行，
    辯稱：伊固然有在貸款暨動產抵押契約書上及本票上以「吳勵平」之名義簽名，
    然伊係因伊之前夫丙○○告訴伊說，乙○○已同意擔任連帶保証人，伊認為已經
    授權，故才為前開之簽名，並無偽造犯意等語。經查，據告訴人乙○○於八十九
    年六月二十三日偵訊時先稱：「我在七月二十二日至二十八日只在他們那邊工作
    七天，老板說未替我辦勞保，所以我應該沒有交付証件給他們。」（見八十九年
    度他字第九０八號偵查卷第九頁），惟於八十九年八月三十日偵訊時又稱：「我
    有交付身分証影本，沒有交付印章，也無替我辦勞保。」（見八十九年度偵字第
    九六七三號偵查卷第十八頁），於原審法院則改稱：「因為我要辦勞保，我在七
    月二十三日剛受丙○○聘僱，所以我拿身分証影本給他辦勞保。」（見原審卷第
    十頁），先後就有無交身分証影本予被告之前夫丙○○辦勞保或辦其他目的事務
    之陳述不一，其指訴已有瑕疵，且可見其交付身分証影本予証人丙○○應有辦理
勞保事項以外之目的。再據証人黃鵬州於原審証稱：伊於七十九年受僱於丙○○
    ，工作是工頭，伊在承作大有路之長榮賓士工程時有看過乙○○，他做學徒，他
    沒做幾天，伊有聽到他與丙○○貸款一事，他當時與丙○○在長榮賓士工地，丙○○說要對保，乙○○講什麼伊不太清楚，乙○○有拿身分証給丙○○，但身分
    証做何用途伊不知道，只是丙○○從未幫學徒辦勞保，連伊在那工作七、八年也
    沒有辦勞保等語（見原審卷第二十八頁反面），核與証人丙○○証述：乙○○僅
    有幾天受僱於伊做學徒，當時是長榮賓士工程，伊本身沒有公司行照，所以沒有
    幫工人辦勞保，伊原本要黃鵬州幫伊做汽車貸款之保人，但因他身分証當時放在
    南部，伊才請乙○○當保人，乙○○本來是拿身分証原本給伊，但汽車業務員說
    影印本即可，故伊再向乙○○拿影本，乙○○是當天去工地樓下影印後再拿影本
    給伊，伊有徵詢他做保人，他有答應，伊就將該身分証影本交給汽車業務員石家
    銘，並對戊○○說乙○○有答應要當保人等語相符（見原審卷第二十九頁反面）
    ，顯見告訴人乙○○確有答應証人丙○○就本件汽車貸款一事擔任連帶保証人。
    再據証人即大安銀行復興分行初級業務員張麗萍於原審結稱：乙○○收到本票裁
    定後有去找伊詢問，他說他有答應他們做保人，但他印象中並沒有簽名，伊就叫
    他去法院提出抗告，他有問說提出抗告可否求償更多等語（見原審卷第二十八頁
    ），更可印証告訴人乙○○確有同意擔任本件汽車貸款之連帶保証人，否則自可
    逕行向銀行催收人員否認擔任連帶保證人，焉須洽詢被求償之利害關係？復參以
    証人大安銀行汽車貸款經辦人員丁○○証稱：大安銀行有跟桃苗汽車有限公司作
    專案貸款，因該公司賣車之數量多，所以就請該公司之主管或資深人員幫銀行辦
    對保手續，等該公司把貸款資料送到銀行後，銀行先對借款人及連帶保証人作徵
    信，並對借款人及連帶保証人打電話確認資料，銀行一定會經由電話照會完成後
    ，才把資料送主管做審核等語（見原審卷第六十七頁），及証人即桃苗汽車有限
    公司之課長石家銘於原審結稱：本件汽車貸款之對保係由伊負責承辦，當時之情
    形伊已不太記得了，但一般貸款之流程是由車主先交給伊申辦貸款及連帶保証人
    之資料後，伊公司送去銀行，銀行負責徵信及電話照會，所以連帶保証人一定會
    接到銀行查詢之電話，依伊任職六年之經驗不可能會沒收到銀行之電話，待銀行
    徵信後，伊負責對保，伊會通知保人親自到場，但如有時保人沒辦法來，伊會跟
    他做電話對保，確認他知道這件事，再由他指定之人簽名，伊不可能隨便找人簽
    （見原審卷第四十六頁）等語，並據証人即本件汽車貸款之另一連帶保証人吳陳
    採珍於原審証稱：伊確有收到銀行徵信照會之電話，是丙○○要我當保人，伊並
    無在連帶保證書上簽名（見原審卷第八十八頁）等語，足認與告訴人乙○○同有
    事前已同意擔任連帶保証人，惟未經本人於貸款資料簽名，授權他人代為簽名，
    經銀行嗣後徵信照會確認無誤之情。末觀諸系爭本票及貸款暨動產抵押契約書，
    除告訴人乙○○之署押外，另明確載有告訴人乙○○之正確住址、身分証號碼及
    連絡電話以供核對徵信，被告如有意偽造，實無需將告訴人乙○○正確之身分資
    料及電話提供予銀行。綜合上述，告訴人乙○○既已同意擔任連帶保証人並將其
    身分証影本交予証人丙○○收執，即便未在系爭本票、貸款既動產抵押書上簽名
    、用章，應認其行為已授權予丙○○為前開文件上以其名義代為簽名、用章，丙○○再告知被告已獲告訴人授權簽署貸款之相關資料。是被告所辯情節，尚堪採
    信。揆諸前開判例意旨，被告之行為，係基於本人之授權而簽署貸款文書，並非
    無權偽造。此外，復查無其他積極證據，足資證明認被告有何公訴人所指之犯行
    ，應認不能証明被告犯罪。原審以相同之理由，諭知被告無罪之判決，經核並無
    不合。檢察官上訴意旨，仍認被告犯有偽造有價證券、行使偽造私文書罪嫌，指
    摘原判決不當，非有理由，應予駁回。
據上論斷，應依刑事訴訟法第三百六十八條，判決如主文。
本案經檢察官費玲玲到庭執行職務。
中      華      民      國      九十      年      十一      月    六    日
                              臺灣高等法院刑事第十三庭
                                  審判長法  官  蔡    燉
                                        法  官  黃  聰  明
                                        法  官  李  春  地
右正本證明與原本無異。
如不服本判決應於收受送達後十日內向本院提出上訴書狀，其未敘述上訴之理由者並
得於提起上訴後十日內向本院補提理由書（均須按他造當事人之人數附繕本）。
                                        書記官  王  忠  良
中    華    民    國     九十     年      十二      月      三十一      日


司法院資訊處製作；財團法人民間司法改革基金會備份。
